【裁判字號】    92,上訴,3284
【裁判日期】    921114
【裁判案由】    毒品危害防制條例
【裁判全文】
臺灣高等法院刑事判決                          九十二年度上訴字第三二八四號
    上  訴  人  台灣台北地方法院檢察署檢察官
    被      告  甲○○
    指定辯護人  謝政達律師
右上訴人因被告違反毒品危害防制條例案件，不服臺灣臺北地方法院九十二年度訴字
第一一六二號，中華民國九十二年八月二十二日第一審判決（起訴案號：臺灣臺北地
方法院檢察署九十一年度偵字第二四六二三號），提起上訴，本院判決如左：
    主  文
上訴駁回。
    理  由
一、公訴意旨略以：被告甲○○明知Ｋ他命為毒品危害防制條例所定之第三級毒品，
    不得運輸，竟於民國九十一年十二月三日晚間十一時許，在臺北市○○○路一０
    四號「ＤＪ」舞廳，收受真實姓名年籍不詳、綽號「阿吉」之成年男子所交付之
    Ｋ他命並代為保管，後於同月五日凌晨，經阿吉通知後，將前開毒品運輸至ＤＪ
    舞廳。嗣於該日凌晨四時五十分許，在臺北市松山區○○○路一一八號前，為巡
    邏之員警當場查獲，並扣得Ｋ他命七瓶，因認被告涉有毒品危害防制條例第四條
    第三項之運輸第三級毒品罪嫌。
二、按犯罪事實應依證據認定之，無證據不得推定其犯罪事實。被告之自白，不得作
    為有罪判決之唯一證據，仍應調查其他必要之證據，以察其是否與事實相符。又
    檢察官就被告犯罪事實，應負舉證責任，並指出證明之方法。不能證明被告犯罪
    者，應諭知無罪之判決，刑事訴訟法第一百五十四條、第一百五十六條、第一百
    六十一條第一項、第三百零一條第一項分別定有明文。次按事實之認定，應憑證
    據，如未能發現相當證據，或證據不足以證明，自不能以推測或擬制之方法，為
    裁判基礎。又認定犯罪事實，所憑之證據，雖不以直接證據為限，間接證據亦包
    括在內，然無論直接或間接證據，其為訴訟上之證明，須於通常一般之人均不致
    有所懷疑，而得確信其為真實之程度者，始得據之為有罪之認定，倘其證明尚未
    達到此一程度，而有合理性懷疑之存在時，即無從為有罪之認定。另刑事訴訟法
    第一百五十六條第二項規定之立法目的乃欲以補強證據擔保自白之真實性；亦即
    以補強證據之存在，藉之限制自白在證據上之價值。而所謂補強證據，則指除該
    自白本身外，其他足資以證明自白之犯罪事實確具有相當程度真實性之證據而言
    。雖其所補強者，非以事實之全部為必要，但亦須因補強證據與自白之相互利用
    ，而足使犯罪事實獲得確信者，始足當之。最高法院四十年台上字第八六號、七
    十六年台上字第四九八六號、七十四年台覆字第一０號判例意旨分別可資參照。
    是被告之自白，尚須其他補強證據加以佐證，不得作為有罪判決之唯一依據，且
    認定不利於被告之事實，需依積極證據，茍積極證據不足為不利於被告事實之認
    定時，依「罪證有疑，利於被告」之證據法則，即應為有利於被告之認定，更不
    必有何有利之證據。
三、本件公訴人認被告甲○○涉有右揭運輸第三級毒品之犯行，除前開扣案Ｋ他命及
    鑑驗通知書外，係以被告於警詢及偵查中之自白、證人即查獲員警謝春生於偵查
    中之證言為主要之論據。
四、訊據被告甲○○，於原審及本院審理時，均堅決否認有何運輸毒品之犯行，辯稱
    ：伊於查獲當晚先前往ＴＷＩＮＳ舞廳喝酒，因喝了兩杯容量各為三百七十五毫
    升之伏特加酒，已有醉意，嗣與四、五位友人共同轉往ＤＪ舞廳續行玩樂，但只
    有伊一人進入該舞廳內，於ＤＪ舞廳內向真實姓名年籍不詳、綽號「阿吉」之成
    年男子購買七瓶Ｋ他命自行施用，未料甫離開舞廳後即為警當場查獲，其因一時
    害怕，兼以當時業有醉意並已施用毒品，始在警詢時謊稱該查獲之毒品為阿吉所
    有並交代伊攜往舞廳，本以為觀察、勒戒後即可無事，嗣於內勤檢察官訊問時，
    為求供詞與警詢中一致，以免另生事端，始未推翻前開虛偽自白，實則，上開毒
    品確為伊於當晚向阿吉購得而持有，並無運輸毒品之犯行等語。
五、經查：
   (一)前開於被告身上當場查獲扣案之白色粉末七瓶，經送往台北市政府警察局隨
       機選取後，酌取適量檢體，以氣相層析質譜儀分析法進行鑑驗結果，均檢出
       含有Ｋ他命成分，確屬第三級毒品等情，有台北市政府警察局九十二年三月
       十二日北市鑑毒字第一二四八號鑑驗通知書一紙附卷可稽（偵查卷第四二頁
       ）。惟被告否認涉有運輸毒品之犯行，並辯稱上開毒品係其於當晚所購得持
       有，而依毒品危害防制條例之規定，並未就持有第三級毒品設有處罰之明文
       ，是有無證據證明被告確有運輸前揭毒品之行為，關乎其是否涉及犯罪，即
       為本件所應查明之主要事實。
   (二)被告於警詢及內勤檢察官偵查時雖曾供稱：扣案之Ｋ他命係「阿吉」於查獲
       前二日在ＤＪ舞廳寄予被告保管，嗣於查獲當晚以電話聯繫被告攜往上開舞
       廳，其與「阿吉」認識半個月，見過兩次面，不知其真實年籍、姓名，其係
       免費為「阿吉」運送毒品，並無任何利益或金錢代價等語（偵查卷第五頁反
       面、第六頁、第二一頁）。然被告嗣於檢察官九十二年二月二十七日訊問時
       即已變異前詞（偵查卷第三四頁正、反面），此後於偵查中至原審及本院審
       理時，均堅詞否認有運輸毒品之犯行。而觀諸被告先前自白之內容，其既與
       「阿吉」相識未久，交情非深，且僅見面兩次，則「阿吉」何以放心將前開
       毒品交由並不熟稔之被告保管？況扣案毒品之數量雖有七瓶，但總毛重僅十
       一點三二公克，質量輕微，攜帶便利，「阿吉」何有先於前開舞廳委由被告
       保管、再於兩日後電請被告運送上開毒品前來同一處所交付之必要？另被告
       果係為「阿吉」運送毒品，何以甘冒重典，卻未從中獲取任何不法利益？凡
       此種種，皆啟人疑竇，更與生活常情及經驗法則有違。是被告於警詢及內勤
       檢察官訊問時所為之上開自白，已有諸多瑕疵，尚難遽行採信。
   (三)公訴人認被告涉有右揭運輸第三級毒品犯行，所指出之證明方法，除被告之
       上開自白外，僅有扣案Ｋ他命、毒品鑑驗通知書及證人即查獲員警謝春生之
       證詞。惟自被告身上查獲之七瓶白色粉末經鑑驗後，雖確含第三級毒品Ｋ他
       命成分，然此部分證據僅得證明被告「持有」前開毒品，並不能佐證被告確
       有「運輸」上揭毒品之犯行。另觀諸證人謝春生於偵查中之證述，則僅證稱
       ：被告於當時一見到制服員警即調頭離開，本件係當場查獲，被告於警詢時
       之陳述未遭誘導，態度尚稱配合等語（偵查卷第三九頁反面），亦僅就查獲
       及詢問被告之過程加以陳述，不能證明被告有運輸毒品之行為。是公訴人據
       以起訴被告涉有上開犯行所提出之證明方法，除被告前揭尚有瑕疵且已翻異
       之自白外，並無其他補強之積極證據足使該項犯罪事實獲得確信。揆諸前揭
       法條規定及判例意旨，自不得單憑該項自白據以論罪科刑，遑論被告嗣於偵
       查、原審至本院審理時均已堅詞否認上開自白內容之真實性，則上揭自白自
       難採為被告有罪之論據。
   (四)綜上所述，本案僅憑被告前揭有瑕疵之自白、證人謝春生之證言及扣案Ｋ他
       命，尚難認定被告確有公訴人所指運輸第三級毒品之犯行，僅能證明被告持
       有前開毒品，然因現行毒品危害防制條例並未就持有第三級毒品之行為設有
       處罰之明文，已如前述，此外，復查無其他積極證據足資認定被告有上開犯
       罪行為，依法自應諭知無罪之判決。則被告於本院審理時，聲請傳喚其友人
       「王友男」，以證明其當晚是前往舞廳購買Ｋ他命，而非送毒品至舞廳等情
       ，即無必要，附此敘明。
六、原判決以不能證明被告犯罪，諭知無罪之判決，核屬正當，並無違誤。公訴人上
    訴意旨，仍執前開證據，指被告應成立犯罪，並以查獲之毒品果係被告自己施用
    ，何以對管制較嚴之第二級毒品ＭＤＭＡ坦承施用，對於管制較輕之第三級毒品
    Ｋ他命竟不敢吐實？且未傳訊「王友男」查明事實，指摘原判決認事用法不當。
    惟前揭有關之證據，尚不足以認定被告有運輸第三級毒品之犯行，已如前述，又
    被告於查獲時，供稱先前於九十一年十二月二日曾施用ＭＤＭＡ (偵查卷第二二
    頁)，至所購之Ｋ他命因尚未施用即被查獲，故未坦承施用Ｋ他命，此純就事實
    陳述，亦無何違反常情之事，另證人「王友男」已無傳訊必要，亦已敘明。是公
    訴人之上訴，為無理由，應予駁回。
據上論斷，應依刑事訴訟法第三百六十八條，判決如主文。
本案經檢察官沈世箴到庭執行職務。
中      華      民      國    九十二    年    十一      月    十四    日
                                 臺灣高等法院刑事第九庭
                                     審判長法  官  李  文  成
                                           法  官  官  有  明
                                           法  官  洪  曉  能
右正本證明與原本無異。
如不服本判決，應於收受送達後十日內向本院提出上訴書狀，其未敘述上訴之理由者
並得於提起上訴後十日內向本院補提理由書（均須按他造當事人之人數附繕本）。
                                           書記官  鄭  文  美
中      華      民      國    九十二    年    十一      月    十七    日


司法院資訊處製作；財團法人民間司法改革基金會備份。
